臺灣橋頭地方法院民事裁定
109年度消債清字第120號
聲請人即債  李雅芳  
務人                
0000000000000000

0000000000000000

0000000000000000

0000000000000000

上列當事人因消費者債務清理事件聲請清算，本院裁定如下：
    主  文
聲請人李雅芳自民國一百零九年九月二十四日下午四時起開始清
算程序。
命司法事務官進行本件清算程序。
    理  由
一、聲請意旨略以：聲請人即債務人李雅芳前向金融機構辦理信
    用貸款、信用卡契約等，致積欠無擔保債務計新臺幣（下同
    ）5,130,572元，因無法清償債務，乃於民國108年9月間向
    本院聲請前置調解，惟因無法負擔債權人所提還款方案，而
    於108年10月31日調解不成立，因聲請人有不能清償債務或
    有不能清償之虞，復未經法院裁定開始更生程序或宣告破產
    ，爰依法聲請准予裁定清算等語。
二、按「債務人不能清償債務或有不能清償之虞者，得依本條例
    所定更生或清算程序，清理其債務。」消費者債務清理條例
    （下稱消債條例）第3條定有明文。衡以消費者與金融機構
    間債之關係之發生，係依契約自由原則及相互間之信賴為基
    礎，此為社會經濟活動得以維繫及發展之重要支柱，債務人
    經濟窘迫，固不應任其自生自滅，債權人一方之利益，仍不
    能因之摒棄不顧。是債務人於協商程序中，自應本於個人實
    際財產及收支狀況，依最大誠信原則，商討解決方案。如終
    究不能成立協商，於聲請更生或清算時，法院審酌上開條文
    所謂「不能清償或有不能清償之虞」，自宜綜衡債務人全部
    收支、信用及財產狀況，評估是否因負擔債務，而不能維持
    最基本之生活條件；所陳報之各項花費，是否確屬必要性之
    支出；如曾有協商方案，其條件是否已無法兼顧個人生活之
    基本需求等情，為其判斷之準據。
三、經查：
  ㈠聲請人前向各金融機構辦理信用貸款、信用卡契約等，致現
    積欠無擔保債務至少5,130,572元，前即已因無法清償債務
    ，而於108年9月間向本院聲請前置調解，因無法負擔債權人
    所提還款方案而於108年10月31日調解不成立等情，此有108
    年9月18日前置調解聲請狀所附債權人清冊、財團法人金融
    聯合徵信中心前置協商專用債權人清冊、信用報告、調解筆
    錄等件在卷可稽，堪信為真實。
  ㈡聲請人自陳現任職於喬姿皮鞋店每月薪資約13,000元，並兼
    職居家清潔每月薪資約7,200元，而依108年4月至109年2月
    薪資單所示，此期間薪資總額為177,600元，核每月平均薪
    資16,145元，其名下尚有中國人壽保險解約金41,707元、新
    光人壽保險解約金1,309元，106、107年度未有申報所得，
    現勞工保險投保於職業工會等情，此有財產及收入狀況書明
    書、勞工保險投保資料表、綜合所得稅各類所得資料清單及
    財產資料歸屬清單、在職證明書、109年3月9日陳報狀所附
    薪資單、兼職收入證明、新光人壽保險股份有限公司陳報狀
    、中國人壽保險股份有限公司109年3月16日中壽保規字第10
    90001039號函等件附卷可證。則查無聲請人有其他收入來源
    ，佐以聲請人已提供客觀上非不可採信之收入證明，則以聲
    請人主張之收入來源，應全非虛罔，是以聲請人每月平均薪
    資16,145元及兼職收入7,200元，共23,345元作為核算其現
    在償債能力之基礎，應能反映真實收入狀況。
  ㈢至支出部分，聲請人主張扶養2名未成年子女。按直系血親相
    互間，互負扶養之義務，民法第1114條第1款定有明文。查
    聲請人2名未成年子女分別為90年、96年生，其等名下無任
    何財產，106、107年度未有申報所得等情，有戶籍謄本、綜
    合所得稅各類所得資料清單及財產資料歸屬清單等件附卷可
    證。扶養費用部分，依消債條例第64條之2第1、2項，並參
    照消民法第1118、1119條規定，其負扶養義務之程度，亦應
    考量其目前身負債務之窘境，所負擔之扶養義務能力，自非
    比一般，在無其他更為詳實之資料可供佐證之情形下，故本
    院認定以109年度高雄市最低生活費標準之1.2倍15,719元為
    標準，則與前配偶分擔後，聲請人每月應支出之扶養費應以
    15,719元為度（計算式：15,719×2÷2＝15,719元）；至聲請
    人個人日常生活必要費用部分，審酌聲請人負債之現況，基
    於社會經濟活動之互賴及誠信，該日常生活所需費用，自應
    節制開支，不得有超越一般人最低生活標準之享受，否則反
    失衡平，本院依消債條例第64條之2第1項，參酌衛福部社會
    司所公告歷年最低生活費標準，109年度高雄市最低生活費
    標準13,099元之1.2倍為15,719元，則聲請人每月最低生活
    費除有特殊情形並有證據證明者外，自宜以此為度，始得認
    係必要支出，而聲請人自陳現每月個人必要生活費及扶養費
    共22,131元，尚低於以上開標準核算之個人必要生活費及扶
    養費31,438元，應屬可採。
  ㈣綜上所述，以聲請人現每月之收入23,345元為其償債能力基
    準，扣除其每月扶養費及個人必要生活費22,131元後僅餘1,
    214元，而聲請人目前負債總額為5,130,572元，扣除保險解
    約金43,016元後，債務餘額為5,087,556元，以上開餘額按
    月攤還結果，約百年餘期間始能清償完畢，堪認聲請人確有
    不能清償債務或有不能清償之虞之情事。。從而，聲請人主
    張已不能清償債務，聲請本院准予清算，依所舉事證及本院
    調查結果，即無不合。
四、末按「法院開始清算程序之裁定，應載明其年、月、日、時
    ，並即時發生效力。」、「法院裁定開始更生或清算程序後
    ，得命司法事務官進行更生或清算程序，必要時得選任律師
    、會計師或其他適當之自然人或法人一人為監督人或管理人
    。」，消費者債務清理條例第83條第1項、第16條第1項分別
    定有明文。本件聲請人其目前收入及財產狀況，不能履行債
    務，未償之債務亦屬不能清償，有如上述。從而，聲請人聲
    請清算，洵屬有據，應予准許，爰命司法事務官進行本件清
    算程序。
五、依消費者債務清理條例第11條第1項、第83條第1項、第16條
    第1項，裁定如主文。
中　　華　　民　　國　 109　　年　　9 　　月　　24　　日
              　        　民事庭　法　官　李姝蒓
以上正本係照原本作成。
本裁定已於109年9月24日下午4 時公告。
本裁定不得抗告。
中　　華　　民　　國　 109　　年　　9 　　月　　24　　日
  　                              書記官　郭南宏